【裁判字號】    91,易,3082
【裁判日期】    920103
【裁判案由】    詐欺
【裁判全文】
臺灣臺中地方法院刑事判決                        九十一年度易字第三八二號
    公  訴  人  臺灣臺中地方法院檢察署檢察官
    被      告  乙○○
右列被告因詐欺案件，經檢察官提起公訴（九十一年度偵字第一九五三三號），本院
判決如左：
    主  文
乙○○共同意圖為自己不法之所有，以詐術使人將本人之物交付，累犯，處有期徒刑
捌月。
    事  實
一、乙○○曾因偽造文書罪，於民國九十年八月二十七日為本院判處有期徒刑三月確
    定，並於同年十月十九日易科罰金執行完畢；詎其竟仍不知悔改，與甲○○（另
    案由臺灣高等法院臺中分院審理中）共同基於意圖為自己不法所有之犯意聯絡，
    明知甲○○於九十一年二月二十七日上午九時六分許，前往臺中市○○區○○路
    四段六九八號遠東國際商業銀行股份有限公司臺中文心分行（以下簡稱遠東銀行
    文心分行）存款新臺幣（下同）八萬元至其在該行帳號：0000000000
    000─六號活期儲蓄存款帳戶，因該行經辦人員黃美雪將存款金額輸入電腦時
    ，誤將甲○○之存款金額登載為八十萬元；嗣於同日上午十一時許，乙○○、甲○○二人持甲○○前揭帳戶之提款卡，前往遠東銀行文心分行前之提款機領款，
    經以提款卡於同日上午十一時五十四分、五十五分二次提領各三萬元合計六萬元
    後，發現存款餘額多出七十二萬元，竟思利用遠東銀行文心分行行員黃美雪登帳
    時所發生之錯誤，故意不告知遠東銀行文心分行，進而於同日中午十二時許，由
    甲○○將其上揭帳戶之存摺、印章交給乙○○，而由乙○○於同日下午二時三十
    分許，至遠東銀行文心分行以甲○○所有存摺及印章，填寫提領金額七十五萬元
    之取款條，交付該行承辦人員，因該行尚未及發現黃美雪登帳時所發生之錯誤，
    誤以為甲○○存款帳戶之餘額足夠乙○○提領，而陷於錯誤，遂依乙○○填寫之
    提領金額，交付七十五萬元予乙○○，乙○○與甲○○即以此方式詐得七十二萬
    元。嗣遠東銀行文心分行於同日下午四時四十分關帳時發現有誤，經檢視傳票後
    始查覺上情。
二、案經臺灣臺中地方法院檢察署檢察官自動檢舉偵查起訴。
    理  由
一、訊據被告乙○○對於有在九十一年二月二十七日上午十一時許，與證人甲○○前
往臺中市○○區○○路四段六九八號遠東銀行文心分行前之提款機，以證人甲○○前揭帳戶之提款卡，於同日上午十一時五十四分、五十五分二次提領各三萬元
    ；及於同日中午十二時許，由證人甲○○將其存摺及印章交付被告，再於同日下
    午二時三十分，由被告前往遠東銀行文心分行，填寫取款條，提領七十五萬元之
    事實均坦白不諱，惟否認有何詐欺犯行，並辯稱：伊於案發當日中午，因之前為
    人做保，而需要還款，故於中午先向證人甲○○借款，證人甲○○即將存摺及印
    章交付予伊，惟並未言明借款之金額；且其前往銀行領款時，並不知道證人甲○○之帳戶內有多出七十二萬元，伊認為在帳戶內之金錢均係可以提領者；又當日
    上午伊雖有與證人甲○○一起前往遠東銀行文心分行提款機領款，然僅是陪證人
    甲○○下去提領而已，是由證人甲○○按鍵取款，伊並不知道證人甲○○帳戶內
    之金額是否有多出七十二萬元；且伊認為其所為僅係民法上不當得利，並未犯刑
    法上之詐欺罪等語。經查：
  (一)證人甲○○於九十一年二月二十七日上午九時六分，前往臺中市○○區○○路四
    段六九八號遠東銀行文心分行存款時，確僅存入八萬元至其在該行帳號：000
    0000000000─六號活期儲蓄存款帳戶，因該行經辦人員即證人黃美雪
    將存款金額輸入電腦時，將證人甲○○之存款金額誤植為八十萬元等事實，業據
    證人黃美雪及該行襄理即證人丙○○分於警訊、檢察官訊問及本院審理時證述明
    確，並有證人甲○○在遠東銀行文心分行帳號：0000000000000─
    六號活期儲蓄存款帳戶九十一年二月二十七日之存入憑條影本及存摺往來明細查
    詢單各一件在卷可證，是證人甲○○於當日確僅存入八萬元，而經證人黃美雪誤
    植為八十萬元之事實，應足認定。及被告確有於同日下午二時三十分，持證人甲○○之存摺、印章前往遠東銀行文心分行填寫領款七十五萬元之取款條，而自證
    人甲○○前揭帳戶中提款七十五萬元之事實，則已據被告於本院審理時坦白不諱
    ，核與證人甲○○、丙○○於本院審理時所證之情節大致相符，並有遠東銀行文
    心分行取款條影本在卷可查，足認被告此部分之自白與事實相符。
  (二)被告雖辯稱其雖有於當日上午十一時許有陪證人甲○○前往遠東銀行文心分行之
    提款機提款，及下午二時三十分前往該行提領七十五萬元之事實，然並不知道證
    人甲○○之帳戶內有多出七十二萬元等語。然查，一般人於前往金融機關提出存
    簿並填寫存款憑條存款時，於金融機關承辦人員登簿完畢後，多會檢視承辦人員
    所登載之存款金額是否正確，是證人甲○○雖於本院證述其並不知道帳戶內多出
    七十二萬元之事實，是否可採，已非無疑。且本案被告與證人甲○○復於同日上
    午十一時五十四分、五十五分一起前往遠東銀行文心分行前之提款機，並係由被
    告使用證人甲○○之提款卡分二次各提款三萬元之金額，此由被告與證人甲○○
    前往提款時之監視錄影帶所翻拍之照片顯示提款時被告立於提款機之前，證人甲○○則立於被告之左後方，即可得知，有證人丙○○提出之監視錄影帶三捲及照
    片七幀附卷可證，而使用提款機提款後通常會列印交易明細並檢視餘額，或縱未
    列印明細，在提款機上亦會顯示餘額，而證人甲○○對於自己帳戶內究應大約有
    多少金額之餘額，自不得諉為不知情，足認至遲被告與證人甲○○於至提款機提
    款後，應即已知情帳戶內多出七十二萬元之事實。雖被告否認係由其按鍵取款者
    ，且證人甲○○原亦證稱當時係由其按鍵取款者；惟經本院提示監視錄影帶所翻
    拍之照片後，證人甲○○始改稱當時是其唸密碼，而由被告按鍵取款者，足見被
    告所辯前往提款機領款時，係由證人甲○○提款，伊並不知道結餘之金額等語，
    應已不足採信。
  (三)又查證人甲○○前揭帳戶自九十年五月二十八日開戶後，其帳戶迄九十一年二月
    二十七日止之往來並不頻繁，且帳戶之餘額均在數千元至一、二萬元之間，其間
    只分別於九十年五月二十八日存入一百元開戶、同年六月五日存入一萬一千一百
    一十元、六月七日自提款機提款五千元、六月八日跨行轉帳三千五百元、六月十
    一日自提款機提款二千元、七月二十三日存入九千元、七月二十二日分別跨行轉
    帳六千元、三千二百元、九十一年二月二十五日轉帳存入二萬元（以上各筆往來
    均不含手續費），有遠東銀行存摺往來明細分戶帳一件在卷可稽；而被告與證人
    甲○○均自承該帳戶二人均有在使用，是被告對於證人甲○○前揭帳戶之結餘金
    額應無七十五萬元可供提領，自應知之甚詳；如證人黃美雪未為錯誤之登載，證
    人甲○○帳戶內之餘額應僅四萬餘元；而被告竟能於同日向證人甲○○取得存摺
    及印章後，直接至銀行填寫取款條提領七十五萬元，此適亦足證被告於前往提款
    時，已經知悉證人甲○○之帳戶內確有因銀行登載之錯誤而多出七十二萬元之事
    實。雖被告復辯稱其前往提款時有先使用補摺機查詢帳戶內之餘額，惟經訊證人
    丙○○證述被告在提款前並未補摺，且有錄影帶可證等情後，被告始又改稱可能
    是其前往領款時先詢問該銀行行員帳戶內之餘額後才領款等語，其所供情節顯係
    避就之詞，而不足採信。又訊之證人甲○○雖證述伊至當日下六、七時許，才因
    遠東銀行文心分行之人員以電話通知始知悉帳戶內多出七十二萬元之事實；然查
    證人甲○○所證情節事涉證人甲○○是否應負詐欺罪責，利害攸關，已難期其於
    本院為完整真實之證述；且如前所述衡諸一般人存款及提款之經驗，證人甲○○
    至遲應於當日上午與被告前往提款機領款時，即應已知悉帳戶內多出七十二萬元
    之事實；且證人甲○○於其所涉侵占案件，在檢察官訊問時亦已自承知悉銀行將
    八萬元誤植為八十萬元，且於知悉後，因其要至南部，故請被告將帳戶內之金錢
    領出，而被告亦確知悉該筆款項係銀行誤植者；惟因證人甲○○在外積欠他人債
    務，及要替被告還錢，所以將錢領出等語（見九十一年度偵緝字第六八二號卷第
    十五頁以下）；應認證人甲○○於本院所證至當日晚上六、七時，經銀行通知始
    知悉帳戶內多出七十二萬元之事實，洵無可採。
  (四)被告雖另辯稱其所為僅為民事不當得利，與刑法詐欺罪無涉等語。惟按刑法上之
    詐欺罪，以行為人意圖為自己不法之所有，施行詐術使被害人陷於錯誤，而為財
    物之交付，或以此得財產上不法利益為其構成要件；然所謂詐術，並不以欺罔為
    限，即利用人之錯誤而使之交付，亦不得謂非詐欺（最高法院二十四年上字第四
    五一五號判例參照）。本件被告與證人甲○○明知證人甲○○前揭帳戶內之餘額
    多出七十二萬元，係因證人黃美雪於輸入存款金額時，將八萬元誤植為八十萬元
    所致，竟不依誠信原則及社會交易上習慣，將上情告知遠東銀行文心分行，而謀
    議由被告於同日下午二時三十分，持證人甲○○之存摺及印章前往領款，係明知
    該證人甲○○帳戶內多出之七十二萬元非屬被告或證人甲○○所有，而利用遠東
    銀行文心分行行員之此項錯誤，前往提領七十五萬元，並因而使遠東銀行文心分
    行因未發覺誤載之情事，而陷於錯誤，乃依被告提領之金額交付七十五萬元，顯
    見被告與證人甲○○係利用他人之錯誤而使為財物之交付，且其二人間有不法所
    有意圖之犯意聯絡，並因而詐得七十二萬元之款項，所為即與刑法第三百三十九
    條第一項詐欺取財罪之構成要件該當，被告辯稱其所為僅為民事不當得利等語，
    洵無可採。本件事證已經明確，被告犯行洵堪認定，自應依法論科。
二、核被告所為，係犯刑法第三百三十九條第一項詐欺取財罪；被告與證人甲○○間
    有犯意之聯絡，行為之分擔，應為共同正犯。又被告曾因偽造文書罪，於九十年
    八月二十七日為本院判處有期徒刑三月確定，並於同年十月十九日易科罰金執行
    完畢，有臺灣臺中地方法院檢察署刑案資料查註紀錄表及臺灣高等法院被告全國
    前案紀錄表各一件在卷可稽，其於受有期徒刑之執行完畢後，五年內再犯本件有
    期徒刑以上之罪，為累犯，應依刑法第四十七條規定加重其刑。爰審酌被告犯罪
    之動機、目的、品行，本件犯罪所利用他人之錯誤，而使交付財物之犯罪手段，
    暨被告詐得七十二萬元，其因犯罪所生之損害非輕；且係由被告前往取款，並所
    詐得之款項亦由被告於取得財物之同日即使用殆盡，業據被告於本院審理時供述
    甚明，其所參與犯罪之情節顯較證人甲○○為重；且犯後迄未返還遠東銀行文心
    分行所詐得之款項，復未達成民事之和解，及否認犯罪之犯後態度等一切情狀，
    量處如主文所示之刑，以示懲儆。
據上論斷，應依刑事訴訟法第二百九十九條第一項前段，刑法第二十八條、第三百三
十九條第一項、第四十七條，罰金罰鍰提高標準條例第一條前段，判決如主文。
中      華      民      國      九十二      年    一    月      三      日
                                    臺灣臺中地方法院刑事第一庭
                                        法  官  林  源  森
右正本證明與原本無異
如不服本判決，應於收受本判決後十日內向本院提出上訴書狀，其未敘述上訴理由者
，並得於提起上訴後十日內向本院補提理由書狀（均須按他造當事人之人數附繕本）
「切勿逕送上級法院」
                                        書記官
中      華      民      國      九十二      年    一    月      六      日
附錄本案論罪科刑法條全文：
中華民國刑法第三百三十九條
 (普通詐欺罪)
意圖為自己或第三人不法之所有，以詐術使人將本人或第三人之物交付者
，處五年以下有期徒刑、拘役或科或併科一千元以下罰金。
以前項方法得財產上不法之利益或使第三人得之者，亦同。
前二項之未遂犯罰之。


司法院資訊處製作；財團法人民間司法改革基金會備份。
